【裁判字號】    97,交聲更,2
【裁判日期】    970229
【裁判案由】    聲明異議
【裁判全文】
臺灣臺中地方法院交通事件裁定         97年度交聲更字第2號
原處分機關  交通部公路總局臺中區監理所（豐原監理站）
異  議  人
即受處分人  甲○○
上列受處分人因違反道路交通管理處罰條例案件，對於交通部公
路局臺中區監理所豐原監理站民國96年8月1日所為之處分（豐監
稽違字第裁63-ＨＣ0000000號裁決書）聲明異議，受處分人不服
本院96年9月29日交通事件裁定（96年度交聲字第967號），提起
抗告，經臺灣高等法院臺中分院於96年11月29日撤銷發回更審（
96年度交抗字第1000號），本院裁定如下：
    主    文
原處分撤銷。
甲○○不罰。
一、聲明異議意旨略以：異議人甲○○於民國96年8月1日前往霧
    峰與友人聚會，雙方約在大峰路吃飯並喝酒，因其駕駛車號
    312-HS號大貨車於市區內不便行駛，由友人駕車搭載異議人
    前往，結束後亦同，異議人因為不勝酒力，於是在停放於臺
    中縣霧峰鄉○○路與林森路口的貨車上小憩，適巡邏員警經
    過，叫醒異議人，並帶回豐原分局酒測，酒測值每公升0.47
    毫克，於96年8月1日2時40分許，員警就掣開舉發通知單，
    違規事由填載「酒後駕駛營大貨車，行駛公路，吹氣酒測值
    0.47毫克」，與霧峰分局回函給異議人，稱其是「違規停車
    在車上昏睡」等情迥然有異，認係員警執法過當，爰聲明異
    議，請求撤銷原處分云云。
二、原處分機關意旨略以：異議人於上開時、地，違規停車，異
    議人並昏睡於駕駛座上且有濃厚酒味，經臺中縣警察局霧峰
    分局員警喚醒，並對異議人施予酒精測定值為0.47MG/L，遭
    該分局依違反道路交通管理處罰條例第35條第1項第1款規定
    ，以中縣警交字第ＨＣ0000000號舉發違反道路交通管理事
    件通知單舉發，並經原處分機關，以豐監稽違字第裁63─Ｈ
    Ｃ0000000號裁決書處罰鍰新臺幣37500元，並吊扣駕駛執照
    12 個月，施以道安講習等語。
三、按所遞書狀未揭明提起上訴，若其內容係對於原判決有不服
    之表示，即應認為上訴（最高法院21年抗字第112號判例可
    資參照），此乃因法令既多且雜，一般人民無以深切明瞭法
    律規定，不如此從寬解釋即無以保障人民權利。經查：本件
    異議人甲○○於上開時、地，因酒駕違規為警舉發後，業於
    同日即96年8月1日至原處分機關將罰鍰繳納完畢，並經原處
    分機關於同日為本件裁決，再於同日將該裁決書送異議人本
    人簽收，此有上開裁決書及送達證書附卷可憑；而異議人於
    收受裁決書之同日即96年8月1日，亦同時向原處分機關提出
    申訴表示：本人甲○○於96年8月1日凌晨和朋友喝酒後，因
    不勝酒力由朋友載至貨車上休息，經巡邏員警叫醒說有民眾
    檢舉我違規停車，談話中說我喝酒，於是帶回酒測達0.47，
    舉發我酒駕違規，但我是靜止狀態，員警採證有問題等語明
    確，並經原處分機關於隔日即96年8月2日9時分案受理，則
    由異議人上開申訴內容觀之，異議人欲尋求救濟之意已至為
    明顯，是其上開申訴顯係對原處分機關96年8月1日所為裁決
    不服，揆諸前揭說明，自不能以人所用名稱係「陳述單」（
    或申訴）逕認係一般被舉發交通違規之陳述意見，而非「聲
    明異議」，裁決機關受理後本應察明審認，而以異議程序依
    法處理，如認為程式不備，亦應通知異議人補正，或逕依法
    定程序轉送管轄法院處理，然本件受理之豐原監理站既未通
    知異議人如何補正，反而誤以一般申訴程序處理，先通知原
    舉發機關提出意見，並進而於申訴程序處理完結後，再於96
    年8月24日行文知會異議人如仍有不服得於裁決書上主文一
    所載之限定日期即96年8月31日前提起聲明異議，此有該監
    理站函附卷可稽，異議人因而據以於96年8月31日再次向原
    處分機關具狀聲明異議，本件異議人既依裁決機關教示作為
    ，其中程序發生錯誤，自應由裁決機關負責，不應苛責於抗
    告人，而剝奪其依法請求救濟之權利；再按行政處分以書面
    為之者，行政處分應表明其為行政處分之意旨及不服行政處
    分之救濟方法、期間及其受理機關；處分機關未告知救濟期
    間，或告知錯誤未為更正，致相對人或利害關係人遲誤者，
    如自處分書送達後1年內聲明不服時，視為於法定期間內所
    為，行政程序法第96條第1項第6款、第98條第3項定有明文
    ，參酌上開規定意旨，亦足認裁決機關行政作業疏失，惟不
    能因此使異議人喪失救濟機會，故本件因認異議人於96年8
    月1日申訴時已提出聲明異議，是異議人提出本件異議尚未
    逾法定期間，先予敘明。
四、復按法院受理交通事件，準用刑事訴訟法之規定，道路交通
    管理處罰條例第89條前段定有明文。次按刑事訴訟法第154
    條第2項、第301條第1項分別明定犯罪事實應依證據認定之
    ，無證據不得認定犯罪事實，又不能證明被告犯罪者，法院
    應諭知無罪之判決。再按認定犯罪事實所憑之證據，雖不以
    直接證據為限，間接證據亦包括在內，然而無論直接或間接
    證據，其為訴訟上之證明，須於通常一般之人均不致有所懷
    疑，而得確信其為真實之程度者，始得據為有罪之認定，倘
    其證明尚未達到此一程度，而有合理之懷疑存在以致事實審
    法院無從取得有罪之確信時，即應由法院為諭知被告無罪之
    判決，最高法院著有76年台上字第4986號判例可資參照。
五、經查，本件異議人於上開時、地，因其測得呼氣酒精濃度每
    公升0.47毫克，超過規定標準之違規事實，為警當場舉發，
    有台中縣警察局霧峰分局96年8月1日中縣警交字第ＨＣ000
    0000號舉發違反道路交通管理事件通知單1份在卷可稽。異
    議人辯稱當時伊係在車上睡覺，並未駕駛車輛行駛於道路云
    云，核與證人即當日舉發本件交通違規之員警白昌民於本院
    訊問時證稱：「當時伊是在路上發現車子停放在林森路、中
    正路口邊，異議人的車子是往高速公路方向，伊就盤查，異
    議人是在駕駛座上睡覺，伊就把他叫起來，他就說，十點多
    與朋友一起喝酒，他要開車回南部，不勝酒力，就停在當處
    」相符（見本院卷第9頁），是以本件舉發當時異議人是在
    車內睡覺，本件既無積極之證據證明異議人確有「酒醉駕車
    」之違規事實，自不得率予認定本件異議人確有上開交通違
    規事實。是異議人之辯解尚非無據，原處分未予詳查，遽予
    裁罰，容有未洽。本件異議為有理由，原處分應予撤銷，另
    諭知異議人不罰。
六、據上論斷，應依道路交通管理處罰條例第87條第2項，道路
    交通案件處理辦法第20條規定，裁定如主文。
中    華    民    國    97    年      2    月    29   日
                            交通法庭  法  官  柯雅惠
上正本證明與原本無異。
如不服本裁定應於送達後五日內向本院提出抗告狀
                                      書記官  鍾小屏
中    華    民    國    97    年      2    月    29   日


司法院資訊處製作；財團法人民間司法改革基金會備份。
